【裁判字號】    97,訴,64
【裁判日期】    970331
【裁判案由】    毒品危害防制條例
【裁判全文】
臺灣基隆地方法院刑事判決                97年度訴字第64號
公  訴  人  臺灣基隆地方法院檢察署檢察官
被      告  乙○○
上列被告因毒品危害防制條例案件，經檢察官提起公訴（96年度
毒偵字第2965號），被告就被訴事實為有罪之陳述，本院合議庭
裁定由受命法官獨任進行簡式審判程式審理，判決如下：
    主  文
乙○○施用第一級毒品，處有期徒刑陸月。又施用第二級毒品，
處有期徒刑月，扣案之第二級毒品甲基安非他命壹包（驗餘含
袋重點貳貳公克）沒收銷燬。應執行有期徒刑捌月，扣案之第
二級毒品甲基安非他命壹包（驗餘含袋重點貳貳公克）沒收銷
燬。
    事  實
一、乙○○於民國94年間因初犯施用毒品案件，經臺灣桃園地方
    法院以94年度毒聲字第1249號裁定送觀察、勒戒後，因認無
    繼續施用毒品之傾向，於95年3月17日出勒戒所，並由臺灣
    桃園地方法院檢察署檢察官於95年2月16日以95年度毒偵緝
    字第93號為不起訴處分確定。
二、詎乙○○仍未戒除毒癮，明知海洛因、甲基安非他命業經公
    告列為毒品危害防制條例之第一級、第二級毒品，不得非法
    持有、施用，竟基於施用第二級毒品甲基安非他命之犯意（
    公訴人誤繕為安非他命，應予更正，下同），於96年7月17
    日晚間8時許，在其位於臺北縣金山鄉○○○路16巷3號居處
    內，以將甲基安非他命置於玻璃吸食器內加熱燒烤後，再以
    口鼻吸食蒸發氣體之方式，施用第二級毒品甲基安非他命1
    次。另基於施用第一級毒品海洛因之犯意，於96年7月18 日
    晚間8時許，同在上開處所，以將第一級毒品海洛因加水稀
    釋後，以針筒注射之方式，施用第一級毒品海洛因1次。嗣
    於96年7月20日上午12時50分許，為警在臺北縣金山鄉○○
    村○○○路16巷3號前，當場查獲乙○○非法持有第二級毒
    品安非他命1包（含袋重3.75公克），且經警採集其尿液送
    驗結果，呈嗎啡陽性反應、甲基安非他命陽性反應，而查悉
    上情。
三、案經行政院海岸巡防署海岸巡防總局北部地區巡防局報請臺
    灣板橋地方法院檢察署檢察官呈請臺灣高等法院檢察署檢察
    長令轉臺灣基隆地方法院檢察署檢察官偵查起訴。
    理  由
一、本件被告乙○○所犯為毒品危害防制條例第10條第1項、第2
    項之施用第一級毒品罪、第二級毒品罪，均非死刑、無期徒
    刑、最輕本刑為3 年以上有期徒刑之罪，或高等法院管轄第
    一審之案件，被告於本院準備程式中，就被訴事實為有罪之
    陳述，經告以簡式審判程式之旨，並聽取檢察官、被告之意
    見後，本院合議庭裁定由受命法官進行簡式審判程式，是本
    件之證據調查，依刑事訴訟法第273條之2規定，不受同法第
    159條第1項、第161條之2、第161條之3、第163條之1及第16
    4條至第170條規定之限制，合先敘明。
二、上揭分別施用第一級、第二級毒品之事實，業據被告於本院
    審理時均坦承不諱，且被告於96年7 月20日為警採集其親自
    排放之尿液，送請瑞芳醫事檢驗所，以氣相層析質譜儀分析
    法確認檢驗結果，呈嗎啡陽性、甲基安非他命陽性反應，此
    有該檢驗所於96年8 月31日出具之濫用藥物尿液檢體檢驗報
    告各1 份在卷可稽，而以該公司所用之氣相層析質譜儀分析
    法之精確度而論，應可剔除「偽陽性反應」之可能（行政院
    國軍退除役官兵輔導委員會臺北榮民總醫院83年3月1日北
    總內字第01855號、同年4月7日北總內字第03059號函參照
    ），該檢驗結果自可憑信。另扣案被告自承供其施用疑似疑
    似甲基安非他命之白色顆粒1包（原含袋重3.47公克，取0.2
    5 公克鑑定，驗餘含袋重3.22公克），經送鑑結果，呈甲基
    安非他命反應，亦有內政部警政署刑事警察局96年8 月27日
    刑鑑字第0960113493號鑑定書1 份在卷可稽，應係第二級毒
    品甲基安非他命無訛，堪認被告上開自白與事實相符，應係
    真實。另按人體施用甲基安非他命後，其主要代謝物中，未
    改變型態之甲基安非他命占施用劑量達百分之43，安非他命
    則約為百分之5 ；人體若係施用安非他命後，主要代謝物中
    則有未改變型態之安非他命，但無甲基安非他命，此經法務
    部調查局以93年5 月4日調科壹字第09362413980號函釋明在
    案，足見人體若施用安非他命，其尿液代謝物不可能出現甲
    基安非他命，惟人體若施用甲基安非他命，其尿液代謝物除
    主要有甲基安非他命外，亦可能有少量之安非他命。是就本
    件被告為警查獲時採集尿液送驗結果，除呈現甲基安非他命
    之陽性反應外，尚有安非他命，依上開函示，被告自不可能
    係施用安非他命，而應係施用甲基安非他命，公訴意旨認被
    告係施用安非他命，容有誤解，附此敘明。再者，被告前因
    初犯施用毒品案件，經臺灣桃園地方法院以94年度毒聲字第
    1249號裁定送觀察、勒戒後，因認無繼續施用毒品之傾向，
    於95年3 月17日出勒戒所，並由臺灣桃園地方法院檢察署檢
    察官於95年2 月16日以95年度毒偵緝字第93號為不起訴處分
    確定等情，此有臺灣高等法院被告前案紀錄表在卷可稽，是
    以，被告於上開經觀察、勒戒執行完畢釋放後5 年內，再犯
    毒品危害防制條例第10條第1項、第2項之施用第一級、第二
    級毒品犯行，洵堪認定，本案事證明確，應依法論科。
三、論罪科刑
(一)、查海洛因及甲基安非他命分別係毒品危害防制條例第2條第2
    項第1款、第2款所定之第一級毒品、第二級毒品，被告予以
    施用，核其所為，係犯毒品危害防制條例第10條第1項、第2
    項之施用第一級毒品罪及施用第二級毒品罪。其持有第一級
    毒品海洛因及第二級毒品甲基安非他命係供施用，其持有第
    一級毒品、第二級毒品之低度行為分別為施用第一級毒品、
    第二級毒品之高度行為所吸收，不另論罪。被告所犯上開2
    罪，犯意各別，行為互殊，罪名不同，應予分論併罰。
(二)、爰審酌被告前因施用毒品經觀察、勒戒執行完畢後，猶不知
    戒惕，復再施用第一級、第二級毒品，無視於毒品對於自身
    健康之戕害及國家對於杜絕毒品犯罪之禁令，顯無戒斷之決
    心，然念及其前開犯罪係戕害自身，尚未害及他人，且犯罪
    後復坦承犯行，態度尚可等一切情狀，就其所犯上開2 罪分
    別量處如主文所示之刑，並定其應執行刑。
(三)、另扣案之甲基安非他命1包（驗餘含袋重3.22 公克），因包
    裝與其上極微量之毒品均已合而為一，無從析離，應整體視
    為第一級毒品海洛因及第二級毒品甲基安非他命，併依毒品
    危害防制條例第18條第1 項前段之規定，宣告沒收銷燬（上
    開海洛因於鑑定機關鑑定時，無論以何種方式刮取分離毒品
    秤重，其包裝袋均仍會有極微量海洛因殘留，業經法務部調
    查局於93年3月19日即以調科壹字第09300113060號函覆臺灣
    高雄地方法院）；至另取樣化驗之甲基安非他命（0.25公克
    ）業已驗畢用罄不復存在，自無從諭知沒收銷燬。
據上論斷，應依刑事訴訟法第273 條之1第1項、第299條第1項前
段，毒品危害防制條例第10條第1 項、第2項、第18條第1項前段
，刑法第11條、第51條第5款，判決如主文。
本案經檢察官甲○○到庭執行職務。
中    華    民    國    97    年    3     月    31    日
                  刑事第一庭  法  官  許心
以上正本證明與原本無異。
如不服本判決應於收受本判決後10日內向本院提出上訴書狀，其
未敘述上訴理由者，並得於提起上訴後10日內向本院補提理由書
狀（均須按他造當事人之人數附繕本）「切勿逕送上級法院」。
中    華    民    國    97    年    3     月    31    日
                              書記官  湯惠芳
附錄：本案論罪科刑法條全文
毒品危害防制條例第10條
施用第一級毒品者，處6 月以上5 年以下有期徒刑。
施用第二級毒品者，處3 年以下有期徒刑。


司法院資訊處製作；財團法人民間司法改革基金會備份。
